【裁判字號】    92,台上,4561
【裁判日期】    920821
【裁判案由】    違反毒品危害防制條例等罪
【裁判全文】
最高法院刑事判決                              九十二年度台上字第四五六一號
    上  訴  人  甲○○
右上訴人因違反毒品危害防制條例等罪案件，不服台灣高等法院花蓮分院中華民國九
十二年六月六日第二審判決（九十二年度上訴字第七九號，起訴案號：台灣台東地方
法院檢察署九十年度偵字第二二八四號），提起上訴，本院判決如左：
    主  文
原判決關於販賣第二級毒品未遂部分撤銷，發回台灣高等法院花蓮分院。
其他上訴駁回。
    理  由
一、撤銷發回部分（即販賣第二級毒品未遂部分）：
本件原判決認定王碧霞於民國八十九年三月七日下午，為配合警方查緝毒品，乃以電
話與上訴人甲○○聯絡，佯稱欲購買新台幣（下同）五千元之第二級毒品安非他命。
上訴人不疑有他，於電話中應允，二人約在台北縣永和市○○路一一八號王碧霞住處
樓下交易。上訴人遂基於販賣安非他命之犯意，於當日晚間，駕車搭載不知情之友人
何淵源，攜帶其持有中之安非他命二包（淨重十七‧四八公克），前往王碧霞上開住
處。同日晚間八時許，到達該處，王碧霞正進入車內拿出二、三千元交予上訴人，而
為預先埋伏之警員上前盤查。上訴人見事跡敗露，未及交付安非他命，即駕車逃逸。
至台北市○○○路○段一二二號前，因所駕車輛衝撞安全島後，棄車離去。警方隨後
趕至，於該車內查扣上開安非他命等情。因而撤銷第一審關於意圖販賣而持有第二級
毒品部分之判決，改判論處上訴人販賣第二級毒品未遂罪刑，固非無見。
惟查：(一)有罪判決書之事實一欄為適用法令之依據，凡與適用法令有關之事實必須詳
為記載，始足為適用法令之基礎。上訴人辯稱本件係警方設計陷害伊。而所謂「陷害
教唆」，係指犯罪行為人原不具犯罪之故意，純因司法警察之設計教唆，始萌生犯意
，進而著手實行犯罪構成要件行為之謂。則本件上訴人是否於警方授意王碧霞佯裝購
買安非他命前，即具有販賣安非他命之故意乙節，與判斷上訴人是否成立販賣第二級
毒品未遂罪攸關，自應於事實欄內為詳實之記載，然後於理由內說明其憑以認定之依
據，始稱適法。而原判決事實欄雖謂王碧霞於案發當日，為配合警方查緝毒品，乃以
電話與上訴人聯絡，佯稱欲購買安非他命。上訴人不疑有他，於電話中應允。嗣上訴
人攜帶安非他命二包，前往約定之地點交易時，為警查獲等情。然就警方授意王碧霞
向上訴人佯裝購買安非他命之前，上訴人是否原已具有販賣安非他命之故意乙節，並
未詳予載述，致事實未臻明確，自不足為適用法律之依據。(二)毒品危害防制條例第四
條第五項、第二項之販賣第二級毒品未遂罪，以行為人有營利之意思，為其構成要件
之一。故行為人有無此項營利意思之目的條件，自應於事實欄內為詳實之記載，然後
於理由內闡述其憑以認定之證據，方為合法。原判決事實欄內未明確記載上訴人之販
賣安非他命未遂有此項營利之意思，理由內亦未說明其憑以認定上訴人有營利意思之
證據，致使判決失其依據，且有理由不備之違背法令。以上或為上訴意旨所指摘，或
為本院得依職權調查之事項，應認原判決關於販賣第二級毒品未遂部分有發回更審之
原因。
二、駁回上訴部分（即收受贓物部分）：
按刑事訴訟法第三百七十六條所列各罪之案件，經第二審判決者，不得上訴於第三審
法院，法有明文。本件上訴人收受贓物部分，原審係依刑法第三百四十九條第一項論
處罪刑，核屬刑事訴訟法第三百七十六條第一款之案件。依首開說明，既經第二審判
決，自不得上訴於第三審法院，上訴人竟復就此提起上訴，顯為法所不許。其此部分
上訴為不合法，應予駁回。
據上論結，應依刑事訴訟法第三百九十五條前段、第三百九十七條、第四百零一條，
判決如主文。
中      華      民      國    九十二    年      八      月    二十一    日
                              最高法院刑事第六庭
                                  審判長法官  吳  雄  銘
                                        法官  池  啟  明
                                        法官  石  木  欽
                                        法官  郭  毓  洲
                                        法官  吳  三  龍
      右正本證明與原本無異
                                              書  記  官
中      華      民      國    九十二    年      八      月    二十五    日


司法院資訊處製作；財團法人民間司法改革基金會備份。
